【裁判字號】    99,交簡上,64
【裁判日期】    990318
【裁判案由】    過失傷害
【裁判全文】
臺灣臺中地方法院刑事判決            99年度交簡上字第64號
上  訴  人
即  被  告  丙○○
上列上訴人因過失傷害案件，不服本院九十八年度交簡字第一七
０號中華民國九十八年十月三十日第一審簡易判決（起訴案號：
臺灣臺中地方法院檢察署九十八年度偵字第六四０一號），提起
上訴，本院判決如下：
    主    文
原判決撤銷。
丙○○因過失傷害人，處有期徒刑貳月，如易科罰金，以新臺幣
壹仟元折算壹日。
    犯罪事實
一、丙○○於民國九十七年十月二十三日中午，駕駛車牌號碼Ｂ
    七－五九九九號自用小客車，沿臺中縣大雅鄉○○街由北往
    南方向行駛。於同日中午十二時五十八分許，途經臺中縣大
    雅鄉○○街與春亭二街設有閃光黃燈之交岔路口時，本應注
    意汽車行駛至交岔路口，應遵守燈光號誌之指示，而閃光黃
    燈表示「警告」，車輛應減速接近，注意安全，小心通過；
    且應注意車前狀況，並隨時採取必要之安全措施，而依當時
    天候晴、為日間自然光線、路面乾燥無缺陷、無障礙物、視
    距良好等客觀情形，均無不能注意之特別情事，竟疏未注意
    而貿然駕車前行。適有乙○○騎乘車牌號碼ＩＮＡ－五三九
    號重機車，沿臺中縣大雅鄉○○○街由西往東方向駛抵上開
    路口（春亭二街方向設有閃光紅燈），亦疏未注意車前狀況
    ，且不遵守閃光紅燈表示「停車再開」之指示，而未先將該
    部機車先停止於交岔路口前，禮讓幹道車優先通行。迨二車
    於上開交岔路口交會時，丙○○、乙○○均已避煞不及，致
    丙○○所駕自用小客車右側車身與乙○○騎乘機車之車頭發
    生碰撞，乙○○因而人車倒地，並受有脊柱爆裂性骨折（腰
    椎第二節）之傷害。丙○○於肇事後，在具有偵查犯罪權限
    之公務員發覺上開犯行前，在到場處理員警楊明福詢問時自
    首犯罪，再於其後本案偵查、審理中到庭接受裁判。
二、案經乙○○訴請臺灣臺中地方法院檢察署檢察官偵查起訴，
    由本院逕以簡易判決處刑。
    理    由
一、上開犯罪事實，業據上訴人即被告丙○○（下稱被告）於警
    詢（詳見臺中縣警察局豐原分局大雅交通分隊處理道路交通
    事故談話紀錄表）及偵審中坦承不諱，核與證人即告訴人乙
    ○○於警詢時指證受撞成傷情節（詳見同上所述之談話紀錄
    表）相互合致，並有道路交通事故現場圖及調查報告表各一
    份、肇事現場及車損照片十六張、監視錄影畫面翻拍照片七
    張、行政院國軍退除役官兵輔導委員會臺中榮民總醫院診斷
    證明書一份、監視錄影光碟二片附卷可稽。按汽車行駛至交
    岔路口，應遵守燈光號誌之指示，且應注意車前狀況，隨時
    採取必要之安全措施；而閃光黃燈表示「警告」，車輛應減
    速接近，注意安全，小心通過，道路交通安全規則第一百零
    二條第一項第一款、第九十四條第三項、道路交通標誌標線
    號誌設置規則第二百十一條第一項第一款分別定有明文。被
    告駕車本應依循前揭交通安全規定，在通過當地設有閃光黃
    燈之路段，注意減速慢行，小心通過，且依當時天候、路況
    、視距等客觀情形，並無不能注意之特別情事，竟疏於注意
    而貿然直行通過該交岔路口，致與告訴人乙○○騎乘之機車
    發生碰撞，被告駕車行為顯有過失。而本件車禍經送請臺灣
    省臺中縣區車輛行車事故鑑定委員會鑑定，及臺灣省車輛行
    車事故覆議鑑定委員會覆議結果，均認被告駕駛自用小客車
    行經閃光黃燈交岔路口未減速接近，注意安全小心通過，為
    肇事次因，有臺灣省臺中縣區車輛行車事故鑑定委員會臺中
    縣區九八０一五七案鑑定意見書，及臺灣省車輛行車事故覆
    議鑑定委員會九十八年七月二十七日覆議字第０九八六二０
    二七四九號函（對於前揭鑑定意見書僅修改部分意見文字）
    各一份在卷可按，與本院前揭認定被告未依燈號指示駕車而
    有過失情節相符，益足為證。雖告訴人乙○○騎乘機車行經
    閃光紅燈交岔路口，未注意停讓幹線道上由被告所駕駛之自
    用小客車先行，為本件車禍肇事主因，此經上開鑑定及覆議
    意見論述甚詳，且告訴人乙○○亦顯然未注意車前狀況以致
    肇事；惟被告既有前揭明顯交通過失情節，自不因告訴人乙
    ○○對於本件車禍同為肇事因素，即可解免被告應負之過失
    傷害罪責。是以被告之前揭過失行為與告訴人乙○○受有身
    體傷害之結果間，仍具直接之因果關係。綜上所陳，本案事
    證已臻明確，被告犯行洵堪認定。
二、核被告丙○○因過失駕車行為致人受傷，所為係犯刑法第二
    百八十四條第一項前段之普通過失傷害罪。查被告肇事後，
    在具有偵查犯罪權限之公務員發覺上開普通過失傷害犯行前
    ，於到場處理之員警楊明福詢問時，自首犯罪而接受裁判，
    此觀卷附臺中縣警察局道路交通事故肇事人自首情形紀錄表
    甚明。被告既已合於法定自首之要件，應依刑法第六十二條
    前段之規定減輕其刑。
三、原審判決予以論罪科刑，固非無見。惟按刑之量定，固為實
    體法上賦予法院得為自由裁量之事項，但此項職權之行使，
    並非得恣意為之，仍應受比例原則、平等原則及罪刑相當原
    則之支配，且應以行為人之責任為基礎，審酌刑法第五十七
    條所列各款應注意之事項及一切情狀為之，使輕重得宜，罰
    當其罪，以符合法律授權之目的，此即所謂自由裁量權之內
    部界限，最高法院九十八年度台上字第四六三九號、九十七
    年度台上字第六七六二號刑事判決均足參照。經查：單依本
    案被告之過失情節及告訴人乙○○身體所受傷害程度觀之，
    本應不致量處普通過失傷害罪之最重本刑即有期徒刑六月；
    加以被告亦符合前揭自首減刑之要件，且告訴人乙○○未能
    依據路口閃光紅燈之指示，停讓行駛於幹線道上由被告所駕
    之自用小客車先行，嚴重違反交岔路口之路權劃分規定，復
    未注意車前狀況貿然穿越路口，方為本件車禍發生之主要原
    因；相對而言，被告前揭過失行為僅屬肇事次因，應予非難
    之程度因而益形減低，雖仍無從解免其普通過失傷害罪責，
    惟於量刑時自應考量雙方上開過失情節，並依被告應受歸責
    之程度妥適量刑，以期符合「罪刑相當原則」而不致失其衡
    平。則原審雖已依自首規定減輕被告刑責，復審酌被告過失
    程度、肇事後態度、未與告訴人乙○○和解、告訴人乙○○
    所受傷勢程度及與有過失等情，仍量處被告有期徒刑四月，
    如易科罰金，以新臺幣一千元折算一日，倘與該項罪名之最
    重本刑相較，僅減輕二月而已，顯與被告應受較低程度歸責
    之情形難認相當，揆諸前揭說明，原審關於刑之量定恐與「
    罪刑相當原則」有所悖離，尚非允洽。被告上訴意旨指摘原
    審判決量刑偏重，請求本院從輕量刑，即非無憑。原審判決
    既有上開可議之處，自屬無可維持，應由本院將原審判決予
    以撤銷改判。
四、至於告訴代理人劉有德於本院審理時所提陳述意見狀中，雖
    稱告訴人乙○○已先行至交岔路口中央，被告應讓告訴人乙
    ○○先行通過，且被告行至交岔路口未減速慢行、靠左逆向
    行駛、車速甚快，已幾近未必故意等語。惟依道路交通安全
    規則第一百零二條第一項第一款之規定，該肇事交岔路口既
    有燈光號誌可供遵循，告訴人乙○○即應依照「閃光紅燈」
    之指示，先行停止於交岔路口前，並讓幹線道車先行，尚無
    搶先進入路口即得主張優先路權之理。且交通法規要求車輛
    靠右行駛之規範保護目的，在於維護對向來車及行人往來通
    行之順暢與安全，而非保障橫向穿越交岔路口之人車通行；
    換言之，被告於本案中或為及時閃避告訴人乙○○騎乘機車
    突然自右側路口駛出，故而偏左行駛，其結果反而得以酌留
    較為充裕之時間與距離，避免本件車禍之發生，告訴人乙○
    ○又何能率指被告上開駕駛行為有何過失，或與本件車禍肇
    事具有關聯性？再者，被告縱有本院認定之前揭過失情節，
    亦與故意犯罪之情形迥然有別，告訴代理人既無從證明本件
    車禍致使告訴人乙○○成傷係不違背被告本意，抑或被告確
    有容任傷害結果發生之主觀認識與意欲，徒謂被告已幾近未
    必故意云云，恐屬臆測，不足為取。準此以言，告訴代理人
    前揭所述各節亦非公允，無足採信，附此敘明。
五、爰審酌被告於犯罪後業已坦承犯行、迄今仍未就損害賠償部
    分與告訴人乙○○達成民事和解、被告在本件車禍之過失責
    任輕重、告訴人乙○○之交通違規行為係本件車禍肇事主因
    、告訴人乙○○所受傷勢之嚴重程度、被告之犯後態度及智
    識程度等一切情狀，量處如主文所示之刑，併諭知易科罰金
    之折算標準，以示懲儆。
六、查被告行為後，刑法第四十一條先於九十八年一月二十一日
    經修正公布，並於九十八年九月一日施行，惟其主要係就易
    科罰金者得改易服社會勞動而為修正規定，屬於執行事項之
    法律變動，而與裁判量刑事項無涉，就本件被告得易科罰金
    之條件及折算標準均未生法律變更；又刑法第四十一條修正
    條文另於九十八年十二月三十日經總統以華總一義字第０九
    八００三二五四九一號令公布，並於九十九年一月一日施行
    ，惟該部分之修正條文僅涉及數罪併罰時之易刑期間限制，
    與本案被告僅犯一罪之情形無關，均不生新舊法比較之問題
    ，應依一般法律適用原則，逕行適用裁判時法即現行刑法第
    四十一條第一項規定，併予敘明。
據上論斷，應依刑事訴訟法第四百五十五條之一第三項、第三百
六十九條第一項前段、第三百六十四條、第二百九十九條第一項
前段，刑法第二百八十四條第一項前段、第六十二條前段、第四
十一條第一項前段，刑法施行法第一條之一第一項、第二項前段
，判決如主文。
本案經檢察官甲○○到庭執行職務。
中    華    民    國    99    年    3     月    18    日
                  刑事第十八庭  審判長法  官  高文崇
                                      法  官  張清洲
                                      法  官  胡芷瑜
上正本證明與原本無異。
本件不得上訴。
                                      書記官  林淑慧
中    華    民    國    99    年    3     月    18    日
附錄本案論罪科刑法條：
刑法第二百八十四條第一項：
因過失傷害人者，處六月以下有期徒刑、拘役或五百元以下罰金
，致重傷者，處一年以下有期徒刑、拘役或五百元以下罰金。

司法院資訊處製作；財團法人民間司法改革基金會備份。
